最　高　行　政　法　院　裁　定　　　　　　　　　　九十一年度裁字第九○七號
　　抗　告　人　乙○○
　　相　對　人　教育部
　　代　表　人　黃榮村
　　相　對　人　丙○○
　　代　表　人　甲○○
右抗告人因與相對人教育部等二相對人間退休給與事件，對於中華民國九十年七月十
一日臺北高等行政法院八十九年度訴字第二二二二號裁定提起抗告，本院裁定如左︰
　　主  文
抗告駁回。
抗告訴訟費用由抗告人負擔。
　　理  由
一、按抗告法院認抗告為不合法或無理由者，應為駁回抗告之裁定，行政訴訟法第二
    百七十二條準用民事訴訟法第四百九十二條第一項定有明文。
二、本件抗告人原任國立彰化師範大學文書組主任，屆齡退休案經「教育部」於八十
    四年十一月二十日，依八十五年二月一日修正施行前，原「學校教職員退休條例
    」核定自八十五年二月一日退休生效，並領取退休給與。因抗告人具有公務人員
    任用資格，其改任換案，並經丙○○八十五年八月三十日八五台中甄二字第一
    三四九一五八號函，依八十三年七月一日修正公布施行之「教育人員任用條例」
    第二十一條規定，銓審定：「合格實授」，核薦任第九職等年功俸七級七一
    ○俸點，並追溯自八十三年七月三日生效。抗告人遂據以申請補發退撫新制實施
    後年資之退休給與，並於八十五年十一月三十日經由原服務學校（國立彰化師範
    大學）轉請教育部辦理；案經教育部於八十六年二月十一日，以台（86）人（三
    ）字第八五一一一二六八號函復略以，依規定無法補發。抗告人復於八十六年三
    月三日再函學校轉請申復，申請「補繳」八十四年七月一日至八十五年一月三十
    一日公務人員退撫新制施行後至退休前之退休撫卹基金費用，並補發退撫新制實
    施後年資之退休給與，又經教育部於八十六年五月五日以台（86）人（三）字第
    八六○二五七六五號函復略以，抗告人係八十五年二月一日前，原學校教職員退
    休條例規定之適用對象，其於上開條例修正施行日（八十五年二月一日），已退
    休生效，仍應適用原學校教職員退休條例之規定辦理退休。抗告人乃據於八十六
    年五月十二日向教育部提起訴願，教育部未為決定。抗告人乃逕向考試院提起再
    訴願，經考試院移由行政院受理。案經行政院於八十七年十月十三日以台八十七
    訴字第五○二一二號再訴願決定書決定：「原決定撤銷。」其理由略以：據教育
    部代表於列席訴願會會議時說明，有關抗告人可否補繳退休基金並改依公務人員
    身分，補發公務人員退撫新制實施後年資之公務人員退休金給與，依公務人員退
    休法等相關規定，核屬丙○○之權責，則抗告人就教育部八十六年五月五日台（
    86）人（三）字第八六○二五七六五號函提起訴願，教育部未依規定將全案移由
    權責機關丙○○受理，而逕為決定，容有未妥；爰將原決定撤銷，由原決定機關
    另為適法之處理。教育部爰據於八十七年十一月二十一日以台（87）訴字第八七
    一一八三○五號函，將抗告人訴願案移由丙○○受理，案經提丙○○八十七年十
    二月八日訴願審議委員會第三○二次會議決議：「本件訴願不受理，並函請教育
    部將原申請案移由本部為適法之處分，將來當事人對本部處分如有不服，自可另
    案提起訴願。」。嗣教育部於八十八年一月十六日以台（88）人（三）字第八七
    一五○四三六號函，檢送抗告人之原申請案資料到丙○○。經丙○○於八十八年
    七月一日以八八台特二字第一七七五○四二號函復國立彰化師範大學，並「副知
    」抗告人略以，有關抗告人申請補繳八十四年七月一日至八十五年一月三十一日
    退撫基金，並補發退休給與一節，以其係依學校教職員退休條例辦理退休，非依
    公務人員退休法辦理者，丙○○仍無法辦理。抗告人不服，乃於八十八年十二月
    一日向丙○○提起訴願。丙○○乃依公務人員保障法相關規定，改以復審案件受
    理。查本件抗告人係於八十八年七月四日收受丙○○同年七月一日八八台特二字
    第一七七五○四二號函覆「無法辦理」，此有於八十九年九月二十五日公務人員
    保障暨培訓委員會八十九年第四十一次會議中自認之陳述可稽。計其提起復審之
    期間，應自八十八年七月五日起算三十日，加計在途期間四日，應於八十八年八
    月七日屆滿。抗告人遲至同年十二月二日始向丙○○提起復審，有丙○○總收文
    戳所註記日期可按，復審決定以其提起復審已逾法定不變期間，予以駁回，再復
    審決定亦據此不予受理，自無不合。原裁定認抗告人於原審以丙○○為被告對該
    行政處分提起行政訴訟，顯非合法，乃予駁回，於法並無不合。次查本件原告原
    係向教育部申請補發退撫新制實施後年資之退休給與，經教育部於八十六年五月
    五日以台（八六）人（三）字第八六○二五七六五號函覆拒絕，此一處分已經行
    政院於八十七年十月十三日以台八十七訴字第五○二一二號再訴願決定予以撤銷
    ，教育部乃依再訴願決定意旨將原申請案移由丙○○處理，教育部之處分既已遭
    撤銷而不存在，即無從對之提起撤銷訴訟，原裁定認抗告人於原審以教育部為被
    告，提起行政訴訟，亦非適法，而予駁回，亦無不合。又本件抗告人於原審之訴
    既不合法，其請求補發退休金及利息，並附帶請求精神慰藉金新台幣三十萬元，
    即失所附麗，併予駁回，並無違誤。本件抗告意旨略謂，行政機關及原裁定於機
    關公文行文中，任指一件為行政處分云云，難認有理由，應予駁回。至本件系爭
    丙○○八十八年七月一日八八台特二字第一七七五○四二號函，其內容明顯違反
    該部八十七年十二月八日訴願審議委員會第三○二次會議決議，及行政院八十七
    年十月十三日台八十七訴字第五○二一二號再訴願決定意旨，則依公務人員保障
    法第二十二條準用訴願法第八十條第一項規定，原行政處分機關（丙○○）或其
    上級機關（考試院）是否應依職權撤銷或變更該處分？又丙○○該處分，乃書面
    行政處分，但未表明為行政處分之意旨及不服該處分之救濟方法、期間及其受理
    機關，與行政程序法第九十六條第一項第六款規定亦有不符，是否可認為係同法
    第一百十一條第一項第七款規定之「其他具有重大明顯之瑕疵」，而有行政處分
    無效事由，得由當事人依行政訴訟法第六條第一項規定，提起確認行政處分無效
    訴訟，不在本件抗告事件審理範圍內，併予指明。
三、依行政訴訟法第二百七十二條、第一百零四條、民事訴訟法第四百九十二條第一
    項、第九十五條、第七十八條，裁定如主文。
中　　華　　民　　國　　九十一　　　年　　　九　　　　月　　　　五　　　日
                    最 高 行 政 法 院  第 二 庭
                                審 判 長 法  官　　　陳　石　獅
                                         法  官      吳  明  鴻
                                         法  官　　　彭　鳳　至
                                         法  官　　　高　啟　燦
                                         法  官　　　黃　合　文
右  正  本  證  明  與  原  本  無  異
　　　　　　　　　　　　　　　　　　　　 法院書記官　王　福　瀛
中　　華　　民　　國　　九十一　　　年　　　九　　　　月　　　十三　　　日
